【裁判字號】    99,重上更(一),83
【裁判日期】    990923
【裁判案由】    違反槍砲彈藥刀械管制條例
【裁判全文】
臺灣高等法院臺中分院刑事判決    99年度重上更(一)字第83號
上  訴  人
即  被  告  丁○○
指定辯護人本院公設辯護人  乙○○
上列上訴人因違反槍砲彈藥刀械管制條例案件，不服臺灣臺中地
方法院95年度訴字第1940號中華民國95年9月13日第一審判決（
起訴案號：臺灣臺中地方法院檢察署95年度偵字第2166號及追加
起訴），提起上訴，經判決後，由最高法院發回更審，本院判決
如下：
    主  文
原判決關於丁○○部分撤銷。
丁○○共同連續未經許可，製造可發射子彈具有殺傷力之改造手
槍，處有期徒刑肆年，併科罰金新臺幣拾萬元，罰金如易服勞
役，以罰金總額與陸個月之日數比例折算，扣案之土造金屬槍管
肆支、仿ＢＥＲＥＴＴＡ（貝瑞塔）廠九二ＦＳ型半自動手槍製
造之槍枝，更換土造金屬槍管改造而成之改造手槍壹支（未含彈
匣、槍枝管制編號為：0000000000號）、仿ＳＩＧＳ
ＡＵＥＲ廠半自動手槍製造之槍枝，更換土造金屬槍管改造而成
之改造手槍壹支（含彈匣壹個、槍枝管制編號為：000000
0000號），均沒收；又共同未經許可，持有可發射子彈具有
殺傷力之改造槍枝，處有期徒刑貳年，併科罰金新臺幣拾萬元
，罰金如易服勞役，以罰金總額與陸個月之日數比例折算，扣案
仿ＢＥＲＥＴＴＡ（貝瑞塔）廠九二ＦＳ型半自動手槍製造之槍
枝，更換土造金屬槍管改造而成之改造手槍貳支（共含彈匣貳個
、槍枝管制編號分別為：0000000000號、00000
00000號）、土造金屬槍管壹支（已裝置於不具殺傷力之仿
ＢＥＲＥＴＴＡ（貝瑞塔）廠九二ＦＳ型半自動手槍製造之槍枝
上（槍枝管制編號分別為：0000000000號）及具殺傷
力之制式子彈伍顆，均沒收。應執行有期徒刑伍年拾月，併科罰
金新臺幣伍拾萬元，罰金如易服勞役，以罰金總額與陸個月之日
數比例折算，扣案之土造金屬槍管肆支、仿ＢＥＲＥＴＴＡ（貝
瑞塔）廠九二ＦＳ型半自動手槍製造之槍枝，更換土造金屬槍管
改造而成之改造手槍壹支（未含彈匣、槍枝管制編號為：000
0000000號）、仿ＳＩＧＳＡＵＥＲ廠半自動手槍製造之
槍枝，更換土造金屬槍管改造而成之改造手槍壹支（含彈匣壹個
、槍枝管制編號為：0000000000號）、仿ＢＥＲＥＴ
ＴＡ（貝瑞塔）廠九二ＦＳ型半自動手槍製造之槍枝，更換土造
金屬槍管改造而成之改造手槍貳支（共含彈匣貳個、槍枝管制編
號分別為：0000000000號、0000000000號
）、土造金屬槍管壹支（已裝置於不具殺傷力之仿ＢＥＲＥＴＴ
Ａ（貝瑞塔）廠九二ＦＳ型半自動手槍製造之槍枝上（槍枝管制
編號分別為：0000000000號）及具殺傷力之制式子彈
伍顆，均沒收。
    事  實
一、丁○○明知槍砲彈藥刀械管制條例所列管之槍彈及其主要組
    成零件，非經中央主管機關許可，不得持有、販賣。
二、丁○○竟與林子欽（共同未經許可，販賣槍砲之主要組成零
    件部分業經本院前審判處有期徒刑參年陸月，併科罰金新臺
    幣陸拾萬元、共同未經許可，持有可發射子彈具有殺傷力之
    改造槍枝部分，亦經本院前審判處有期徒刑肆年貳月，併科
    罰金新臺幣陸拾萬元，合併並定其應執行有期徒刑為柒年陸
    月，併科罰金新臺幣壹佰萬元確定）共同基於持有改造手槍
    、槍砲主要組成零件及子彈之犯意聯絡，於民國（下同）94
    年11月初某日，在臺中縣梧棲鎮「新光釣蝦場」，由林子欽
    以每支新台幣（下同）3萬5千元之價格，向綽號「空明」之
    不詳成年男子購入具有殺傷力可發射子彈之仿BERETTA（貝
    瑞塔）廠92FS型半自動手槍製造，更換土造金屬槍管之改造
    手槍2支（含彈匣2個、槍枝管制編號分別為：0000000000、
    0000000000號；下稱丙槍、丁槍）、及屬槍枝主要組成零件
    之土造金屬槍管1支（已裝置於不具殺傷力、下述之戊槍上
    ）、具殺傷力之制式子彈5顆，藏放於林子欽之臺中縣清水
    鎮○○路168巷38弄20號住處，而共同持有之。
三、丁○○、林子欽與林志龍（共同未經許可，販賣槍砲之主要
    組成零件部分，業經本院前審判處有期徒刑參年陸月，併科
    罰金新臺幣陸拾萬元確定），另共同基於販賣槍砲主要組成
    零件之犯意聯絡，先由林志龍負責聯絡綽號「空明」之男子
    購入土造槍管數支後，再由丁○○負責洽尋販售之對象，經
    覓得王偉民（共同未經許可，製造可發射子彈具有殺傷力之
    改造手槍，業經本院前審判處有期徒刑陸年，併科罰金新臺
    幣陸拾萬元確定），丁○○即於同年11月間某日，交付無證
    據證明有殺傷力之改造手槍1枝及具有殺傷力之子彈1顆予王
    偉民後，由王偉民邀約蔡鎮鴻（經原審認罪協商判處有期徒
    刑四月）共同基於持有子彈之犯意聯絡，前往臺中縣國道三
    號龍井交流道附近某處試射，因槍枝無法擊發，王偉民乃將
    上開子彈1顆交由蔡鎮鴻藏放於臺中縣沙鹿鎮鎮○路○段363
    號住處3樓房間內，而共同持有之，並將上開無證據證明有
    殺傷力之改造手槍交還丁○○後，與丁○○約定以每支土造
    槍管8千元之價格，於94年11月間某日，在臺中縣沙鹿鎮○
    ○路附近某處，由林志龍交付土造槍管5支予王偉民，王偉
    民並將前開土造槍管藏放於其臺中縣沙鹿鎮○○路95巷25弄
    7號之住處而持有。林志龍則於翌日前往王偉民上揭住處，
    收取現金4萬元，而共同販賣槍砲主要組成零件予王偉民。
四、丁○○另與王偉民共同基於製造具殺傷力可發射子彈之改造
    手槍之犯意聯絡，由王偉民前往臺中市○○路附近某模型店
    ，以1萬2千元購得道具槍1枝，再委由丁○○於94年11月間
    ，在臺中市○○區○○街108巷17號2樓204室住處，代為將
    其所販入之上開土造槍管組裝於道具槍上使用，而共同製造
    可發射子彈具有殺傷力之仿BERETTA（貝瑞塔）廠92FS型半
    自動手槍製造，更換土造金屬槍管之改造手槍1支（未含彈
    匣、槍枝管制編號：0000000000號；下稱甲槍），嗣後王偉
    民亦將該甲槍置於其臺中縣沙鹿鎮○○路95巷25弄7號之住
    處而持有。
五、丁○○復承前開製造可發射子彈具有殺傷力之改造手槍之概
    括犯意，於94年11月底、12月初某日，先以2萬5千元之價格
    ，向綽號「空明」該男子購入手槍主要組成零件土造槍管1
    支、槍機1支及具殺傷力之土造子彈1顆後，將之藏放於臺中
    市○○區○○街108巷17號2樓204室住處而持有後，再前往
    臺中市「水湳模型店」以5千元購買道具槍1支，將前開土造
    槍管及槍機各1支搭配該道具槍予以組裝，而製造可發射子
    彈具有殺傷力之仿SIGSAUERＲ廠半自動手槍製造，更換土造
    金屬槍管之改造手槍1支（含彈匣1個、槍枝管制編號為：
    0000000000號；下稱乙槍），並於製造後之某日，以5萬元
    之價格，在臺中縣龍井鄉某處，販賣予洪偉倫。洪偉倫亦基
    於持有具殺傷力可發射子彈之改造手槍之犯意，予以收購後
    ，藏放在臺中縣沙鹿鎮○○路東明巷60號住處而持有之。
六、嗣丁○○自白上開製造及持有犯行，並供出全部槍彈去處，
    經警分別於：95年1月24日上午10時14分，在臺中市○○
    區○○街108巷17號2樓204室丁○○住處查獲，並扣得土造
    子彈1顆（業經鑑驗試射完畢）。同日10時30分許，在臺
    中縣沙鹿鎮○○路95巷25弄7號王偉民住處查獲，扣得甲槍1
    枝、土造金屬槍管4支。同日12時30分，在臺中縣清水鎮
    ○○路168巷38弄20號林子欽住處查獲，扣得丙槍、丁槍2枝
    及土造金屬槍管1支（已裝置於不具殺傷力、下述之戊槍上
    ）、制式子彈5顆。同日10時30 分，在臺中縣沙鹿鎮○○
    里○○路東明巷60號號洪偉倫住處，扣得乙槍1枝。同日
    17時許，在臺中縣沙鹿鎮○○里鎮○路○段363號蔡鎮鴻住處
    查獲，扣得土造子彈1顆（業經鑑驗試射完畢）。
七、案經臺中縣警察局移送臺灣臺中地方法院檢察署檢察官偵查
    起訴。
    理    由
壹、有罪部分：
一、證據能力爭執部分：按法院就被告本人之案件調查共同被告
    時，該共同被告準用有關人證之規定；被告以外之人於審判
    外之言詞或書面陳述，除法律有規定者外，不得作為證據；
    又被告以外之人於檢察事務官、司法警察官或司法警察調查
    中所為之陳述，與審判中不符時，其先前之陳述具有較可信
    之特別情況，且為證明犯罪事實存否所必要者，得為證據，
    刑事訴訟法第287條之2、第159條第1項、第159條之2分別定
    有明文。次按所謂具有可信之特別情況之「絕對特別可信性
    」，係指陳述是否出於供述者之真意、有無違法取供情事之
    信用性而言，故應就偵查或調查筆錄製作之原因、過程及其
    功能等加以觀察其信用性，據以判斷該傳聞證據是否有顯不
    可信或有特別可信之情況而例外具有證據能力，並非對其陳
    述內容之證明力如何加以論斷，二者之層次有別，不容混淆
    （最高法院94年度台上字第629號裁判意旨參照）。查本件
    上訴人即被告（下稱被告）丁○○經本院合法傳喚，無正當
    理由，未於本院審理期日到庭陳述，惟其確有為上開犯行，
    茲分別述之如下：
二、前揭事實二部分：
    被告丁○○業於本院前審對於共同持有丙、丁槍及制式子彈
    5顆之事實均坦承不諱，復有丙槍、丁槍及土造金屬槍管1支
    （已裝置於戊槍上）、制式子彈5顆扣案可資佐證，而上開
    扣案槍枝、子彈經送內政部警政署刑事警察局以性能檢驗法
    、試射法鑑驗結果，認送鑑手槍2支（即丙、丁槍，槍枝編
    號00000000000、0000000000），係仿BERETTA廠92FS型半自
    動手槍製造之槍枝，更換土造金屬槍管改造而成之改造手槍
    ，機械性能良好，可擊發適用之子彈，具殺傷力；另1支（
    即戊槍，槍枝管制編號000 0000000），係仿BERETTA廠92F
    S型半自動手槍製造之槍枝，更換土造金屬槍管改造而成之
    改造手槍，其不具槍機，無法供擊發子彈使用，不具殺傷力
    ；另送鑑子彈5顆，均係口徑約9mm（9×19mm）制式子彈，
    均具殺傷力等情，有內政部警政署刑事警察局95年2月24日
    刑鑑字第0950019014號槍彈鑑定書附卷足憑（第2166號偵卷
    第134-136頁），另手槍1枝（即戊槍，槍枝管制編號000000
    0000），係由仿BERETTA廠92FS型半自動手槍製造之金屬槍
    枝，更換土造金屬槍管改造而成之改造手槍，經檢視，其不
    具槍機，無法供擊發子彈使用，認不具殺傷力，惟土造金屬
    槍管認定係屬本部86年11月24日台（86）內警字第8670683
    號公告之槍砲彈藥主要組成零件等情，亦有內政部95年7月
    24日內授警字第0950871034號函函覆甚詳（附原審卷第45頁
    ），此外並有照片10張附卷可參，足見被告丁○○此部分之
    自白與事實相符，應堪採信。
三、前揭事實三部分：
    被告丁○○於前審雖矢口否認涉有販賣土造槍管之犯行，並
    辯稱：扣案槍管係伊寄放在被告王偉民處，伊並未販賣云云
    。惟查，被告丁○○於警詢中自承：「（你所販賣改造之槍
    彈為何人所有？替何人販賣？價錢為何？製造工廠地點為何
    ？於何時起開始販槍？有無抽頭？）是林子欽所有，由他製
    造完成後，我是替林子欽販賣銷售的，工廠地點都由林子欽
    接洽的，我不知道地點。約94年11月間開始由林子欽向我表
    哥林志龍表示可先找買家了，所以由我替其找買家購買槍管
    。我與林子欽、林志龍講好的代價是2支槍管，作為替其銷
    售販賣的代價」、「（據你所知該販槍集團已銷售多少槍枝
    在外？改造之槍管為何人製造？地點在何處？何人與其接洽
    ？若知道改造地點時你是否願帶同警方前往查看取贓？）我
    知道他們2人有銷售1支改造完整的貝瑞塔手槍出去（我不知
    是賣給何人）及王偉民的五支槍管而已，我不知道他們與何
    人接洽，我若知道會帶同警方查看取贓」、「（從你手中，
    你已替該集團販賣多少數量之改造槍彈給何人？）沒有，我
    只是替他們2人向王偉民介紹買槍管的」、「（你除販賣警
    方所查獲之洪偉倫那把改造手槍1支外，還有販賣給何人？
    前筆錄內所述：（北勢頭組頭有5枝）係指何人？）沒有。
    該北勢頭組頭有5枝係指王偉民而言，是賣給他5枝槍管，價
    錢共7萬元」等語（見95年度偵字第2166號卷第95頁至第97
    頁）；同案被告林子欽於偵查中亦自承：「（你與林志龍1
    把槍管抽多少？）對分。槍管（筆錄誤植為七管）是早就向
    空明買好的，1支購買5千元。賣給王偉民價錢我不知道，是
    林志龍接洽的。我拿給林志龍2萬元。買槍管時林志龍沒出
    錢」、「（既然沒出錢為何分林志龍2萬元？）因為空明是
    他找的」等語（見95年度偵字第2166號卷第49頁）。被告丁
    ○○上開自白，核與證人林志龍於偵查中具結所證：「（何
    時叫丁○○拿（筆錄誤植為買）5把槍管給王偉民？）丁○
    ○與王偉民先講好，5把槍管4萬，我不認識王偉民。他們講
    好後，丁○○跟我說，我拿5支槍管到沙鹿中華路路邊交給
    王偉民。之後丁○○拿4萬來，說是他自己向王偉民借的要
    支付槍管錢，所以我才拿給林子欽。因為槍管是林子欽後面
    那個人要賣的。槍管是1個叫阿明的製造的，要問林子欽較
    清楚」、「（賣槍管抽多少？）林子欽說要給我1千元，結
    果都沒給我，他說後面那個人會拿給我」等語（見95年度偵
    字第2166號卷第41頁）；及證人王偉民於偵查中具結所證：
    「（昨天被警搜索查扣槍彈？）1把道具槍、5支槍管。5支
    槍管有通。道具槍是玩具店買的，附贈槍管1支沒通」、「
    （貫通之5支槍管向誰買的？）雄仔，不知道本名，是與我
    一起被查獲的人」、「（在買槍之前就已經拜託丁○○幫你
    車槍管？）買槍以後丁○○打電話給我，要我聯絡林志龍，
    然後林志龍聯絡我，要我到中華路一家家具行，他在家具行
    拿5支槍管給我，隔天丁○○打電話向我借4萬元，叫他大哥
    林志龍過來向我拿錢。我叫丁○○把道具槍及槍管拿回去幫
    我裝槍管」、「（買到道具槍之前或之後與丁○○洽談買槍
    管？）買道具槍之後。因為在一起聊天提到的」、「（丁○
    ○去年11月告訴你他朋友在賣槍管？）是。地點忘記了，是
    在臺中縣」、「（林志龍說槍管行情價錢？）1萬4千元或8
    千元」、「（之後以每支8千元講定？）應該是這樣」、「
    （槍管誰改的？）我只知道林志龍交給我的」、「（4萬元
    何時交付給林志龍？）拿槍隔天到我家」等語（見95年度偵
    字第2166號卷第26頁、第27頁），均互核相符，足見被告丁
    ○○於警詢或偵查中之自白與事實相符，應堪採信。被告丁
    ○○事後空言否認犯行，顯不足採，被告與林子欽共同販賣
    土造槍管之犯行，堪以認定。
四、前揭事實四部分：
    被告丁○○於原審中坦承此部分犯行不諱，且經查，員警於
    95年1月24日10時30分許，在臺中縣沙鹿鎮○○路95巷25弄7
    號王偉民住處扣得甲槍等情，業據同案被告王偉民供承不諱
    ，而前開扣案槍枝經送內政部警政署刑事警察局以性能檢驗
    法鑑驗結果，認送鑑手槍（未含彈匣）1支（即甲槍，槍枝
    管制編號0000000000），係仿BERETTA廠92FS 型半自動手槍
    製造之槍枝，更換土造金屬槍管改造而成之改造手槍，機械
    性能良好，可供擊發適用之子彈，具殺傷力等情，有內政部
    警政署刑事警察局95年2月20日刑鑑字第0950019008號槍彈
    鑑定書附卷（第2166號偵卷第102-106頁）足憑，並有照片
    13張附卷可參，足見被告丁○○之自白與事實相符，應堪採
    信，且有關本件扣案槍枝鑑定事宜，據內政部警政署刑事警
    察局函覆謂：「依本局所訂標準作業程序，有關槍枝殺傷力
    之鑑定，係以『性能檢驗法』鑑定之：（一）所謂性能檢驗
    法係指檢測槍枝之機械結構（槍身、滑套....）及機械性能
    （進彈、上膛...）是否完整、良好。惟鑑定過程中，鑑定
    人員如認槍枝之機械結構與性能有疑義者，..，則改以動能
    測試法鑑定，...。（二）扣案槍枝（槍枝管制編000000000
    0）其機械結構與性能完整、良好，故以性能檢驗法鑑定。
    三、送扣案槍枝再鑑事項，說明如下：（一）滑套可正常運
    作。（二）可裝填適用之子彈及完成閉鎖。（三）機械結構
    與性能完整、良好，可擊發適用之子彈，認具殺傷力」，有
    該局96年4月10日刑鑑字第0960038757號函足憑（本院前審
    卷一第83頁），足見該槍枝機械結構及性能係屬完整、良好
    無訛。
五、前揭事實五部分：
    被告丁○○於原審坦承有此部分製造、販賣具有殺傷力之改
    造手槍、未經許可持有子彈及未經許可持有槍砲主要組成零
    件之犯行不諱，且有乙槍1枝及土造子彈1顆扣案可資佐證，
    而前開扣案槍枝經送內政部警政署刑事警察局以性能檢驗法
    鑑驗結果，認送鑑手槍1支（即乙槍，槍枝管制編號0000000
    000），係仿SIGSAUER廠半自動手槍製造之槍枝，更換土造
    金屬槍管改造而成之改造手槍，機械性能良好，可供擊發適
    用之子彈，具殺傷力；扣案子彈經送內政部警政署刑事警察
    局以性能檢驗法、試射法鑑驗結果，認送鑑子彈1顆，係由
    土造金屬彈殼加裝直徑9.1MM金屬彈頭而成之土造子彈，經
    實際試射結果，可擊發，具殺傷力等情，亦分別有內政部警
    政署刑事警察局95年2月16日刑鑑字第0950019009號槍彈鑑
    定書（第2166號偵卷第107-109頁）及內政部警政署刑事警
    察局95年3月2日刑鑑字第0950019011號槍彈鑑定書（第2166
    號偵卷第143-145頁）附卷足憑，此外並有照片5張附卷可參
    ，足見被告丁○○此部分自白與事實相符，堪以採信。被告
    丁○○前雖否認製造販賣槍枝，應屬翻異飾卸之詞，洵非可
    採。
六、另槍砲彈藥刀械管制條例第18條第4項規定於偵查或審判中
    自白，並供述全部槍砲、彈藥、刀械之來源及去向，因而查
    獲或因而防止重大危害治安事件之發生者，減輕或免除其刑
    ，本件被告丁○○於第1次警詢中即主動告知全部槍彈來源
    去處，且因此查獲全部所持有之槍、彈，此業據證人丙○○
    於本院審理時到庭證稱：「（公設辯護人問：筆錄中提到丁
    ○○報案後，就跟警察表明說他犯罪過程，也帶員警到林子
    欽家中，拘提不到林子欽後，被告又主動帶警員去林子欽拘
    提到案的地方，扣到三支手槍，所以是丁○○主動供出其他
    共犯跟槍枝去向因而查獲嗎？）沒錯。‧‧‧（審判長問：
    依照報告書記載，你在九十五年一月二十四日上午十點十四
    分到丁○○住處拘提到案是否此？）是的。（審判長問：拘
    到丁○○後，他在你們問林子欽、洪偉倫之前，就供出林子
    欽這個人嗎？也主動帶你們去嗎？）確實是丁○○告訴我們
    的林子欽有涉案，我們才知道林子欽也有涉案，並且是因為
    被告丁○○帶我們到林子欽的住處，所以後來才查獲到林子
    欽的。」等語（見本院更一審卷第30頁背面、第31頁），雖
    本件檢警人員於對被告等人進行搜索（95年1月24日）前數
    月即94年10月18日，即已開始對被告進行監聽之偵查作為，
    而被告丁○○製作第1次警詢筆錄之時間雖為95年1月24日下
    午2時24分起至同日下午5時45分止，檢警人員至被告林子欽
    處搜索之時間，則為同日中午12時30分起至同日下午1時30
    分止，亦有搜索筆錄1紙在卷可參，依證人丙○○上開證述
    ，本件能查獲全部槍彈應出於被告丁○○於警詢中之自白至
    明，附此敘明。
七、被告行為後，刑法及刑法施行法業於94年2月2日經總統以華
    總一義字第09400014901號令修正公布，並於95年7月1日施
    行。按行為後法律有變更者，適用行為時之法律，但行為後
    之法律有利於行為人者，適用最有利於行為人之法律，現行
    刑法第2條第1項定有明文。查：
(一)被告行為後，刑法第56條連續犯之規定，業已修正公布刪除
    ，則被告行為後新法業已刪除連續犯之規定，此刪除雖非犯
    罪構成要件之變更，但顯已影響行為人刑罰之法律效果，自
    屬法律有變更，依新法第2條第1項規定，比較新、舊法結果
    ，仍應適用較有利於被告之行為時法律即舊法論以連續犯（
    最高法院95年第8次刑事庭會議決議參照）。
(二)被告行為後，刑法第55條後段之牽連犯規定，亦已修正刪除
    ，刑法修正之後，原屬牽連犯之數個犯罪行為，依新法應數
    罪併罰，比較修正前之規定，可依裁判上一罪論處，顯然修
    正後之規定並未較有利於被告，依修正後刑法第2條第1項規
    定，應適用行為時即修正前刑法第55條後段之規定，從一重
    處斷，較為有利於被告。
(三)另查被告行為後，刑法第42條第2、3項關於易服勞役之折算
    標準及期限已有修正，因屬科刑規範事項之變更，其折算標
    準為裁判時所應諭知，自有就新舊法規定比較之必要，然因
    新舊刑法對易服勞役之折算標準，及易服勞役期限，規定各
    有不同，利與不利之情形互見，應就新舊法之規定綜合比較
    ，以決定適用最有利於行為人之法律。本件經比較新舊法結
    果，以修正前刑法第42條第3項之規定較有利於被告，依刑
    法第2條第1項前段規定，應適用最有利於行為人之法律即修
    正前刑法第42條第3項之規定諭知以罰金總額與六個月之日
    數比例折算為易服勞役之折算標準。
(四)被告行為後，刑法第51條業已修正公布，修正前刑法第51條
    第五款規定：「宣告多數有期徒刑者，於各刑中之最長期以
    上，各刑合併之刑期以下，定其刑期。但不得逾二十年」，
    修正後刑法第五十一條第五款則規定：「宣告多數有期徒刑
    者，於各刑中之最長期以上，各刑合併之刑期以下，定其刑
    期。但不得逾三十年」。比較新舊法結果，修正後刑法並非
    較有利於被告，依刑法第2條第1項前段之規定，自應依修正
    前刑法第51條第5款之規定，定其應執行之刑。
八、按未經許可，無故持有槍、彈罪，其持有之繼續，為行為之
    繼續，至持有行為終了時，均論為一罪，不得割裂（最高法
    院90年度台上字第3270號裁判要旨參照）。另按依犯罪之性
    質及日常社會生活之經驗判斷，可認一行為本質上即當然包
    括另一行為，或一行為足以吸收另一行為者，僅論一罪，不
    復依想像競合犯、牽連犯之規定論處，即學理上所謂之吸收
    犯，其與牽連犯之區別，主要在於牽連犯其相牽連之數行為
    ，所觸犯之數罪名同時存在，而吸收犯為一罪性質，當然含
    有他罪，而非二以上之罪名同時存在，是牽連犯為裁判上一
    罪，而吸收犯則為實質上一罪，二者不可相混淆。未經許可
    製造槍彈之製造行為，與其後之未經許可繼續持有該所製造
    槍彈之持有行為，依其犯罪之性質，可認為未經許可製造槍
    彈行為為高度行為，而未經許可繼續持有槍彈行為為低度行
    為，其持有行為，應為製造行為所吸收，應僅論以未經許可
    製造槍彈一罪（最高法院90年度台上字第2579號裁判意旨參
    照）。查被告丁○○販賣前，持有槍砲主要組成零件之行為
    ，為販賣之行為所吸收，不另論罪；被告製造甲槍後交付前
    ，持有上開改造手槍之行為，為製造之行為所吸收，不另論
    罪；又其製造乙槍後販賣前，持有上開改造手槍之行為，為
    製造、販賣之行為所吸收，不另論罪。核被告丁○○所為，
    就上開犯罪事實二部分係犯槍砲彈藥刀械管制條例第8條第4
    項之持有具有殺傷力之改造手槍罪、同條例第12條第4項之
    持有子彈罪、同條例第13條第4項之持有槍砲主要組成零件
    罪；就上開犯罪事實三部分係犯同條例第13條第1項之販賣
    槍砲主要組成零件罪；就上開犯罪事實四部分係犯同條例第
    8條第1項之製造具有殺傷力之改造手槍罪；就上開犯罪事實
    五部分係犯同條例第8條第1項之製造販賣具有殺傷力之改造
    手槍罪、同條例第12條第4項之持有子彈罪、同條例第13條
    第4項之持有槍砲主要組成零件罪。公訴人就犯罪事實二部
    分，雖未對被告丁○○持有槍砲主要組成零件即土造金屬槍
    管（已裝置於戊槍上）部分之犯行提起公訴，然此部分犯罪
    與起訴之被告丁○○持有改造手槍、子彈部分之犯行有想像
    競合犯之裁判上一罪關係，為起訴效力所及，法院自得併予
    審理。被告丁○○與同案被告林子欽間，就上開犯罪事實二
    之同條例第8條第4項之持有具有殺傷力之改造手槍罪、同條
    例第12條第4項之持有子彈罪及同條例第13條第4項之持有槍
    砲主要組成零件罪部分，互有犯意之聯絡及行為之分擔，均
    為共同正犯；被告丁○○與同案被告林志龍、林子欽，就上
    開犯罪事實三之違反該條例第13條第1項之販賣槍砲主要組
    成零件罪部分，互有犯意之聯絡及行為之分擔，均為共同正
    犯；被告丁○○與共同被告王偉民間，就上開犯罪事實三之
    違反該條例第8條第1項之製造具有殺傷力之改造手槍罪部分
    ，互有犯意之聯絡及行為之分擔，均為共同正犯。被告丁
    ○○以一持有行為，同時觸犯持有具有殺傷力之改造手槍罪
    、持有子彈罪及持有槍砲主要組成零件罪，為想像競合犯，
    應依刑法第55條規定，從一重以持有具有殺傷力之改造手槍
    罪處斷。又被告丁○○就上開犯罪事實三販賣槍砲主要組成
    零件罪及犯罪事實四製造甲槍罪等二罪間，有方法、目的之
    牽連關係，係牽連犯，應依修正前刑法第55條後段規定，從
    一重之製造具有殺傷力之改造槍枝罪處斷。被告丁○○就上
    開犯罪事實五之製造、販賣乙槍等二罪間，有方法、目的之
    牽連關係，係牽連犯，應依修正前刑法第55條後段規定，從
    一重之製造具有殺傷力之改造槍枝罪處斷。公訴人認應依刑
    法第55條後段規定，從一重之販賣具有殺傷力之改造槍枝罪
    處斷，亦有未洽，併予指明。被告丁○○先後2次所犯製造
    手槍罪之行為，時間密接、犯罪構成要件相同，顯係基於概
    括犯意反覆為之，應依修正前刑法第56條連續犯之規定論以
    情節較重之與同案被告王偉民共同製造甲槍之一罪，並加重
    其刑，惟就最重本刑無期徒刑部分，依刑法第65條第1項之
    規定，不得加重。其所犯持有具殺傷力之改造手槍，與所犯
    連續製造槍枝二罪間，犯意各別，行為互殊，應予分論併罰
    。又被告上開連續未經許可，製造可發射子彈具有殺傷力之
    改造手槍罪及未經許可，持有可發射子彈具有殺傷力之改造
    槍枝罪，被告丁○○固於本院上訴審否認有事實欄三之販賣
    及製造犯行，惟被告丁○○於警訊、原審均坦承製造，且如
    前所述被告就上開犯罪事實三販賣槍砲主要組成零件罪及犯
    罪事實四製造甲槍罪等二罪間，應從一重之製造具有殺傷力
    之改造槍枝罪處斷，則被告丁○○就上開事實欄二至五之犯
    行顯均於偵查及審判中自白，並供述全部槍枝之來源及去向
    ，因而查獲，應依槍砲彈藥刀械管制條例第18條第4項之規
    定減輕其刑。
、被告丁○○不另為無罪諭知部分：
一、公訴意旨另以：
(一)被告丁○○與同案被告林志龍、林子欽共同基於持有改造手
    槍及子彈之犯意聯絡，於94年9月間至同年11月間之某日，
    在臺中縣梧棲鎮「新光釣蝦場」，由林志龍出面聯絡綽號「
    空明」之不詳姓名成年男子後，再由林子欽以每支3萬5千元
    之價格，購入丙槍及丁槍2支、制式子彈5顆，再藏放於臺中
    縣清水鎮○○路168巷38弄20號住處而共同持有之，被告丁
    ○○與同案被告林志龍與綽號「空明」之不詳姓名成年男子
    ，另基於製造槍砲主要組成零件之犯意聯絡，由綽號「空明
    」之男子負責製造土造槍管，同案被告林志龍負責聯絡綽號
    「空明」之男子，另由丁○○負責洽尋販售之對象，經覓得
    王偉民，因認被告丁○○另涉犯槍砲彈藥刀械管制條例第13
    條第1項之製造槍砲主要組成零件罪嫌。
二、按犯罪事實應依證據認定之，無證據不得認定犯罪事實。又
    不能證明被告犯罪者，應諭知無罪之判決，刑事訴訟法第
    154條第2項、第301條第1項分別定有明文。又認定不利於被
    告之事實，須依積極證據，苟積極證據不足為不利於被告事
    實之認定時，即應為有利於被告之認定，更不必有何有利之
    證據。另按事實之認定，應憑證據，如未能發現相當證據，
    或證據不足以證明，自不能以推測或擬制之方法，以為裁判
    基礎；又認定犯罪事實，所憑之證據，雖不以直接證據為限
    ，間接證據亦包括在內，然無論直接或間接證據，其為訴訟
    上之證明，須於通常一般之人均不致於有所懷疑，而得確信
    其為真實之程度者，始得據之為有罪之認定，倘其證明尚未
    達到此一程度，而有合理性懷疑之存在時，即無從為有罪之
    認定，最高法院30年上字第816號判例、40年台上字第86號
    判例、30年上字第1831號判例、76年台上字第4986號判例分
    別著有明文可資參照。又刑事訴訟法第161條已於91年2月8
    日修正公布，其第1項規定：檢察官就被告犯罪事實，應負
    舉證責任，並指出證明之方法。因此，檢察官對於起訴之犯
    罪事實，應負提出證據及說服之實質舉證責任。倘其所提出
    之證據，不足為被告有罪之積極證明，或其指出證明之方法
    ，無從說服法院以形成被告有罪之心證，基於無罪推定之原
    則，自應為被告無罪判決之諭知（最高法院92年台上字第12
    8號判例參照）。
三、公訴意旨認被告丁○○另涉犯同條例第13條第1項之製造槍
    砲主要組成零件罪，無非係以被告丁○○及同案被告林志龍
    及林子欽3人之自白為其論據。被告丁○○於原審及本院前
    審均堅決否認有共同製造槍砲主要組成零件之犯行。經查，
    同案被告林子欽於偵查中係自承：「（你與林志龍1把槍管
    抽多少？）對分。槍管是早就向空明買好的，1支購買5千元
    。賣給王偉民價錢我不知道，是林志龍接洽的。我拿給林志
    龍2萬元。買槍管時林志龍沒出錢」、「（既然沒出錢為何
    分林志龍2萬元？）因為空明是他找的」等語（見95年度偵
    字第2166號卷第49頁）；同案被告林志龍於偵查中則自承：
    「（何時叫丁○○拿（賣）5把槍管給王偉民？）丁○○與
    王偉民先講好，5把槍管4萬，我不認識王偉民。他們講好後
    ，丁○○跟我說，我拿五支槍管到沙鹿中華路路邊交給王偉
    民。之後丁○○拿四萬來，說是他自己向王偉民借的要支付
    槍管錢，所以我才拿給林子欽。因為槍管是林子欽後面那個
    人要賣的。槍管是1個叫阿明的製造的，要問林子欽較清楚
    」、「（賣槍管抽多少？）林子欽說要給我1千元，結果都
    沒給我，他說後面那個人會拿給我」等語（見95年度偵字第
    2166號卷第41頁）；則就同案被告林志龍、林子欽2人上開
    自白內容觀之，並無從認定本件被告丁○○與同案被告林志
    龍販賣予同案被告王偉民之槍管，係由被告丁○○與同案被
    告林志龍、林子欽製造，系爭槍管既非被告丁○○與同案被
    告林志龍、林子欽所製造，則縱被告丁○○與同案被告林志
    龍、林子欽係先向他人買進後，再為轉賣之行為，亦難認被
    告丁○○與同案被告林志龍、林子欽就製造槍管之犯行，有
    何犯意之聯絡及行為之分擔，是公訴人認定被告丁○○涉有
    共同製造槍砲主要組成零件罪嫌，尚屬無據，然公訴人認此
    部分與前開論罪科刑之販賣槍砲主要組成零件罪部分有牽連
    犯之裁判上一罪關係，爰不另為無罪之諭知。
肆、原審認被告丁○○罪證明確予以論罪科刑，固非無見，惟被
    告丁○○就上開犯行，均於偵查及審判中自白，並供述全部
    槍彈之來源及去向，因而查獲，原審未傳訊承辦員警查證，
    致疏未依槍砲彈藥刀械管制條例第18條第4項之規定減輕其
    刑，顯有未洽。被告上訴否認販賣及製造（見本院上訴審卷
    第99頁背面、第117頁背面），指摘原審判決不當，然如前
    所述，雖無理由，惟原審判決既有上開可議之處，自應由本
    院將原審判決關於被告丁○○部分撤銷改判。爰審被告丁○
    ○尚無前科紀錄，有臺灣高等法院被告全國前案紀錄表一份
    在卷可稽，且其所犯為製造、販賣改造手槍，且另持有改造
    手槍及子彈，已嚴重危害社會秩序及其於犯後坦承大部分犯
    行，並主動供述全部槍彈之來源及去向，因而查獲，犯後態
    度尚稱良好等一切情狀，量處被告丁○○連續製造槍枝罪有
    期徒刑肆年，併科罰金新台幣（下同）30萬元，及共同非法
    持有槍枝罪有期徒刑貳年，併科罰金30萬元，應執行有期徒
    刑伍年拾月，併科罰金50萬元。並就罰金刑部分，依修正前
    刑法第42條第3項規定諭知易服勞役之折算標準。扣案甲、
    乙、丙、丁槍4枝、土造金屬槍管5支（其中1支已裝置於戊
    槍上）、制式子彈5顆，均係違禁物，併依刑法第38條第1項
    第1款規定宣告沒收。至於另扣案之2顆具有殺傷力之改造子
    彈，業因囑託內政部警政署刑事警察局鑑驗，經鑑驗試射擊
    發而僅餘彈殼，已失去子彈之功能而不具有殺傷力，業如前
    述，已非屬違禁物，爰不為沒收之諭知（至在同案被告王偉
    民住處查扣之工具乙批，因無證據足認係被告等人製造槍枝
    所用，亦非違禁物，爰不予沒收）。
據上論結，應依刑事訴訟法第369條第1項前段、第364條、第299
條第1項前段、槍砲彈藥刀械管制條例第8條第1項、第4項、第12
條第4項、第13條第1項、第18條第4項，刑法第2條第1項前段、
第11條前段、第55條前段、修正前刑法第28條、第56條、第47條
、第55條後段、第42條第3項、第51條第5款、刑法第38條第1項
第1款，判決如主文。
本案經檢察官甲○○到庭執行職務。
中    華    民    國    99    年    9     月    23    日
            刑事第一庭    審判長法  官  李  璋  鵬
                                法  官  胡  森  田
                                法  官  胡  忠  文
以上正本證明與原本無異。
如不服本判決應於收受送達後10日內向本院提出上訴書狀，其未
敘述上訴之理由者，並得於提起上訴後10日內向本院補提理由書
（均須按他造當事人之人數附繕本）「切勿逕送上級法院」。
                                書記官  廖  家  莉
中    華    民    國    99    年    9     月    23    日
附錄論罪科刑法條
槍砲彈藥刀械管制條例第8條
未經許可，製造、販賣或運輸鋼筆槍、瓦斯槍、麻醉槍、獵槍、
空氣槍或第4條第1項第1款所定其他可發射金屬或子彈具有殺傷
力之各式槍砲者，處無期徒刑或5年以上有期徒刑，併科新臺幣1
千萬元以下罰金。
未經許可，轉讓、出租或出借前項所列槍枝者，處5年以上有期
徒刑，併科新臺幣1千萬元以下罰金。
意圖供自己或他人犯罪之用，而犯前二項之罪者，處無期徒刑或
7年以上有期徒刑，併科新臺幣1千萬元以下罰金。
未經許可，持有、寄藏或意圖販賣而陳列第1項所列槍枝者，處3
年以上10年以下有期徒刑，併科新臺幣700萬元以下罰金。
第1項至第3項之未遂犯罰之。
槍砲彈藥刀械管制條例第12條第4項
未經許可，持有、寄藏或意圖販賣而陳列子彈者，處5年以下有
期徒刑，併科新台幣300萬元以下罰金。
槍砲彈藥刀械管制條例第13條
未經許可，製造、販賣或運輸槍砲、彈藥之主要組成零件者，處
3年以上10年以下有期徒刑，併科新台幣700萬元以下罰金。
未經許可，轉讓、出租或出借前項零件者，處1年以上7年以下有
期徒刑，併科新台幣500萬元以下罰金。
意圖供自己或他人犯罪之用，而犯前二項之罪者，處5年以上有
期徒刑，併科新台幣1千萬元以下罰金。
未經許可，持有、寄藏或意圖販賣而陳列第1項所列零件者，第6
月以上5年以下有期徒刑，併科新台幣300萬元以下罰金。第1項
至第3項之未遂犯罰之。

司法院資訊處製作；財團法人民間司法改革基金會備份。
